【裁判字號】    97,訴,2994
【裁判日期】    971208
【裁判案由】    違反毒品危害防制條例
【裁判全文】
臺灣彰化地方法院刑事判決              97年度訴字第2994號
公  訴  人  臺灣彰化地方法院檢察署檢察官
被      告  甲○○
                    （現於臺灣彰化監獄執行中）
上列被告因違反毒品危害防制條例案件，經檢察官提起公訴（97
年度毒偵字第3702、3731號），本院以簡式審判程序判決如下：
    主    文
甲○○施用第一級毒品，累犯，處有期徒刑玖月；又施用第一級
毒品，累犯，處有期徒刑玖月。應執行有期徒刑壹年肆月。
    犯罪事實
一、甲○○前於民國90年間因施用毒品案件，經依法院裁定送
    入觀察勒戒處所觀察勒戒，經評定認無繼續施用毒品傾向後
    ，於90年9月24日釋放，並由本院以96年度少調字第696號裁
    定不付審理。94年間因施用毒品等案件，經本院以94年度
    訴字第2100號判決判處有期徒刑8月、7月，應執行有期徒刑
    1年2月確定；另因竊盜案件經本院以95年度斗簡字第93號判
    決判處有期徒刑4月確定，後與前開案件經本院以96年度聲
    減字第694號裁定減刑並定應執行刑為8月確定，並於96年7
    月16日縮刑期滿執行完畢。97年間因施用毒品案件，經本
    院以97年度訴字第1736號判決判處有期徒刑9月、6月，應執
    行有期徒刑1年2月確定。詎猶不知悔改，（一）復基於施用
    第一級毒品之犯意，於97年6月8日，在其位於彰化縣溪州鄉
    竹圍東巷5號之住處，以將第一級毒品海洛因摻入香菸內點
    燃吸食之方式，施用第一級毒品海洛因1次。嗣於97年6月10
    日晚間10時54分許，為警持臺灣彰化地方法院檢察署檢察官
    核發之強制採驗尿液許可書命其到案，經警採其尿液送驗結
    果並呈海洛因代謝物之可待因、嗎啡陽性反應，而查悉上情
    。（二）另基於施用第一級毒品之犯意，於97年7月9日下午
    3時許，在彰化縣埔心鄉○○路旁，以將第一級毒品海洛因
    摻入香菸內點燃吸食之方式，施用第一級毒品海洛因1次。
    嗣於97年7月11日，在彰化縣溪州鄉竹圍東巷口為警盤查，
    經警採其尿液送驗結果並呈海洛因代謝物之嗎啡陽性反應，
    而查悉上情。
二、案經彰化縣警察局北斗分局報告臺灣彰化地方法院檢察署檢
    察官偵查起訴。
    理  由
一、本件被告甲○○所犯係死刑、無期徒刑、最輕本刑為3年以
    上有期徒刑以外之罪，其於準備程序中就被訴事實為有罪之
    陳述，經告知被告簡式審判程序之旨，並聽取公訴人及被告
    之意見後，本院合議庭認為適宜而裁定由受命法官獨任進行
    簡式審判程序，合先敘明。
二、訊據被告甲○○對於上揭犯罪事實坦承不諱，且被告於上揭
    時地為警查獲後，經警2次採集其尿液送驗結果，確分別呈
    現海洛因代謝物之可待因、嗎啡陽性反應及呈嗎啡陽性反應
    ，此有詮昕科技股份有限公司出具之濫用藥物尿液檢驗報告
    、尿液檢體採集送驗紀錄表各2份及強制採驗尿液許可書1份
    在卷可稽，足認被告自白與事實相符，堪可採信。又被告前
    於90年間因施用毒品案件，經依法院裁定送入觀察勒戒處
    所觀察勒戒，經評定認無繼續施用毒品傾向後，於90年9月
    24日釋放，並由本院以96年度少調字第696號裁定不付審理
    。94年間因施用毒品等案件，經本院以94年度訴字第2100
    號判決判處有期徒刑8月、7月，應執行有期徒刑1年2月確定
    ；另因竊盜案件經本院以95年度斗簡字第93號判決判處有期
    徒刑4月確定，後與前開案件經本院以96年度聲減字第694號
    裁定減刑並定應執行刑為8月確定，並於96年7月16日縮刑期
    滿執行完畢。97年間因施用毒品案件，經本院以97年度訴
    字第1736號判決判處有期徒刑9月、6月，應執行有期徒刑1
    年2月確定等節，有臺灣高等法院被告前案紀錄表1份在卷可
    憑。綜上所述，本案事證明確，被告犯行堪以認定。
三、按施用第一、二級毒品為犯罪行為，毒品危害防制條例第10
    條定有處罰明文。故施用第一、二級毒品者，依前揭規定本
    應科以刑罰。惟基於刑事政策，對合於一定條件之施用者，
    則依同條例第20條、第23條之規定，施以觀察、勒戒及強制
    戒治之保安處分。毒品危害防制條例於92年7月9日修正公布
    ，自93年1月9日施行，其中第20條、第23條將施用毒品之刑
    事處遇程序，區分為「初犯」及「5年內再犯」、「5年後再
    犯」。依其立法理由之說明：「初犯」，經觀察、勒戒或強
    制戒治後，應為不起訴處分或不付審理之裁定；經觀察、勒
    戒或強制戒治執行完畢釋放後，「5年內再犯」者，因其再
    犯率甚高，原實施之觀察、勒戒及強制戒治既已無法收其實
    效，爰依法追訴或裁定交付審理。至於經觀察、勒戒或強制
    戒治執行完畢釋放後，「5年後再犯」者，前所實施之觀察
    、勒戒或強制戒治已足以遮斷其施用毒品之毒癮，為期自新
    及協助其斷除毒癮，仍適用「初犯」規定，先經觀察、勒戒
    或強制戒治之程序。從而依修正後之規定，僅限於「初犯」
    及「5年後再犯」二種情形，始應先經觀察、勒戒或強制戒
    治程序。倘被告於5年內已再犯，經依法追訴處罰，縱其第3
    次（或第3次以上）再度施用毒品之時間，在初犯經觀察、
    勒戒或強制戒治執行完畢釋放5年以後，已不合於「5年後再
    犯」之規定，且因已於「5年內再犯」，顯見其再犯率甚高
    ，原實施觀察、勒戒或強制戒治，已無法收其實效，即應依
    該條例第10條處罰（最高法院95年度第7次刑事庭會議決議
    意旨參照）。查，被告於90年間因施用毒品案件，經依法院
    裁定送入觀察勒戒處所觀察勒戒，經評定認無繼續施用毒品
    傾向後，於90年9月24日釋放，5年內復因施用毒品案件，經
    本院以94年度訴字第2100號判決判處有期徒刑8月、7月，應
    執行有期徒刑1年2月確定，有臺灣高等法院被告前案紀錄表
    1份在卷可憑。依據上開說明，被告本案犯行自應予以論罪
    科罰，併此敘明。
四、核被告所為，係犯毒品危害防制條例第10條第1項之施用第
    一級毒品罪。被告施用第一級毒品前持有第一級毒品之低度
    行為，應分別為其施用之高度行為所吸收，均不另論罪。被
    告所犯上開2罪間，犯意各別，行為互殊，應予分論併罰。
    查，被告前於94年間因施用毒品等案件，經本院以94年度訴
    字第2100號判決判處有期徒刑8月、7月，應執行有期徒刑1
    年2月確定；另因竊盜案件經本院以95年度斗簡字第93號判
    決判處有期徒刑4月確定，後與前開案件經本院以96年度聲
    減字第694號裁定減刑並定應執行刑為8月確定，並於96年7
    月16日縮刑期滿執行完畢。有臺灣高等法院被告前案紀錄表
    1份在卷可稽，其於受有期徒刑執行完畢後5年以內，再故意
    犯本件有期徒刑以上之罪，為累犯，所犯2次施用第一級毒
    品犯行均應依法加重其刑。爰審酌被告前曾因施用毒品案件
    接受觀察勒戒，並曾因施用毒品案件，經法院判處罪刑確定
    ，竟無視於毒品對於自身健康之戕害及國家對於杜絕毒品犯
    罪之禁令，猶施用毒品不輟，再為本案犯行；被告吸毒係戕
    害自己身心之行為及被告犯罪後尚能坦承施用第一級毒品犯
    行之態度等一切情狀，就其所犯上述2罪分別量處如主文所
    示之刑，並定其應執行之刑。
據上論斷，應依刑事訴訟法第273條之1第1項、第299條第1項前
段，毒品危害防制條例第10條第1項，刑法第11條前段、第47條
第1項、第51條第5款，判決如主文。
本案經檢察官張聖傳到庭執行職務。
中    華    民    國    97    年    12    月     8    日
                  刑事第五庭    法  官  蔡家瑜
以上正本證明與原本無異。
如不服本判決應於收受判決後10日內向本院提出上訴書狀，並應
敘述具體理由；其未敘述上訴理由者，應於上訴期間屆滿後20日
內向本院補提理由書 (均須按他造當事人之人數附繕本)「切勿
逕送上級法院」。
中    華    民    國    97    年    12    月    8     日
                                書記官  陳秀鳳
附錄論罪科刑法條：
毒品危害防制條例第十條第一項：
施用第一級毒品者，處六個月以上五年以下有期徒刑。


司法院資訊處製作；財團法人民間司法改革基金會備份。
